臺灣高等法院臺中分院刑事裁定
110年度毒抗字第861號
抗  告  人  
即受處分人  洪志賢



上列抗告人即受處分人因聲請重新審理案件，不服臺灣彰化地方
法院中華民國110年5月25日第一審裁定（110年度聲字第757號）
，提起抗告，本院裁定如下：
    主  文
抗告駁回。
    理  由
一、抗告人即受處分人洪志賢（下稱抗告人）抗告意旨略以：按
    毒品危害防制條例修正後，及最高法院刑事大法庭109年11
    月18日109年度台上大字第3826號裁定變更適用觀察勒戒處
    遇之對象、標準、及頻率，法務部與衛生福利部及專家學者
    已研議修正「有無繼續施用毒品傾向評估標準紀錄表」評分
    項目，前科紀錄有所調整，並於110年3月26日生效實施，而
    此次毒品危害防制條例之修正，係因應吸毒者為病患性犯人
    之思維，擴大檢察官對施用毒品者附條件緩起訴及戒癮治療
    處分之範圍，使其能視個案具體情形給予適當多元之處遇，
    幫助吸毒者戒斷毒品之身癮及心癮。然而依修正「有無繼續
    施用毒品傾向評估標準」重新評估後，是否有繼續施用毒品
    傾向評估標準，所認抗告人有無繼續施用毒品傾向評估之結
    果與「有無繼續施用毒品傾向」之關聯性不明，實不宜遽採
    為裁定之依據，是原審裁定抗告人應入戒治處所施以強制戒
    治，似有未洽。況且抗告人僅吸食第二級毒品，並非吸食第
    一級毒品，亦無其他刑案在身，為何抗告人要強制戒治，為
    何戒治所中其他吸食第一級、第二級毒品且有其他刑案在身
    的人，就可以免予強制戒治，實在難以叫人心服。為此，依
    法提起抗告，請求撤銷原裁定之強制戒治處分，更為適當合
    法之裁定等語。
二、按觀察、勒戒及強制戒治之裁定確定後，有下列情形之一，
    認為應不施以觀察、勒戒或強制戒治者，受觀察、勒戒或強
    制戒治處分之人，或其法定代理人、配偶，或檢察官得以書
    狀敘述理由，聲請原裁定確定法院重新審理：一、適用法規
    顯有錯誤，並足以影響裁定之結果者；二、原裁定所憑之證
    物已證明為偽造或變造者；三、原裁定所憑之證言、鑑定或
    通譯已證明其為虛偽者；四、參與原裁定之法官，或參與聲
    請之檢察官，因該案件犯職務上之罪，已經證明者；五、因
    發現確實之新證據足認受觀察、勒戒或強制戒治處分之人，
    應不施以觀察、勒戒或強制戒治者；六、受觀察、勒戒或強
    制戒治處分之人，已證明其係被誣告者；聲請重新審理，應
    於裁定確定後30日內提起；但聲請之事由，知悉在後者，自
    知悉之日起算；聲請重新審理，無停止觀察、勒戒或強制戒
    治執行之效力；但原裁定確定法院認為有停止執行之必要者
    ，得依職權或依聲請人之聲請，停止執行之；法院認為無重
    新審理之理由，或程序不合法者，應以裁定駁回之，毒品危
    害防制條例第20條之1第1項至第4項前段定有明文。
三、經查：
  ㈠抗告人因施用毒品案件，經原審法院以109年度毒聲字第460
    號裁定令入勒戒處所觀察、勒戒後，因認有繼續施用毒品傾
    向，再經原審法院於民國110年4月28日以110年度毒聲字第2
    95號裁定令入戒治處所施以強制戒治，其期間為6個月以上
    ，至無繼續強制戒治之必要為止，但最長不得逾1年，業經
    確定在案，有上開裁定及臺灣高等法院被告前案紀錄表在卷
    可稽。原審認「有無繼續施用毒品傾向評估標準」之修正，
    屬於行政規則之修正，並非前開毒品危害防制條例第20條之
    1第1項第5款所稱之「新證據」，難認有何應重新審理之情
    形，而駁回抗告人重新審理之聲請，業經本院核閱原審卷宗
    無訛。
　㈡抗告意旨固稱依修正「有無繼續施用毒品傾向評估標準」重
    新評估抗告人有無繼續施用毒品傾向之結果與「有無繼續施
    用毒品傾向」之關聯性不明，不宜遽採為裁定之依據云云。
　　惟查，抗告人有無「繼續施用毒品傾向」，係依具體個案之
    臨床實務及相關事證等情綜合判定，有其相當之專業依據及
    標準，且涉及專門醫學，又衡酌強制戒治之目的，係為協助
    施用毒品者戒斷毒品之心癮及身癮所為之保安處分類型，而
    該評估標準係適用於每一位受觀察、勒戒處分之人，具一致
    性、普遍性、客觀性，倘其評估由形式上觀察，無擅斷或濫
    權等明顯不當之情事，法院宜予尊重。又「有無繼續施用毒
    品傾向評估標準紀錄表」及「有無繼續施用毒品傾向評估標
    準說明手冊」係法務部針對多數不特定人民就有無繼續施用
    毒品傾向評估事項所為對外發生法律效果之具有法規性質之
    命令，抗告人前有無毒品犯罪相關司法紀錄及其件數多寡自
    關係抗告人有無繼續施用毒品傾向，以之為評估標準之一，
    當屬妥適公允，上開評估標準紀錄表及評估標準說明手冊縱
    經修正，亦僅屬於行政規則或法規命令之修正，為法律變更
    ，並非前引毒品危害防制條例第20條之1第1項第5款所稱之
    「新證據」。況且原確定裁定於110年4月28日作成時，法務
    部○○○○○○○○依據新修正之評估標準製作「有無繼續施用毒品
    傾向證明書」、「有無繼續施用毒品傾向評估標準紀錄表」
    （2021年3月版，毒品犯罪相關司法紀錄及其他犯罪相關紀
    錄等項均為上限10分配分），評估抗告人有繼續施用毒品之
    傾向，有該所110年4月12日中戒所衛字第11010002430號函
    送之有無繼續施用毒品傾向證明書、評估標準紀錄表等件在
    卷可佐（參原審卷第43頁至第47頁）。而原確定裁定再憑以
    認定抗告人有繼續施用毒品之傾向，自屬合法，難認有毒品
    危害防制條例第20條之1第1項第1款所指適用法規顯有錯誤
    足以影響裁定之結果，或同條項第3款所稱原確定裁定所憑
    之鑑定已證明其為虛偽之情事，顯亦不符合前揭聲請重新審
    理之事由。是抗告人以法務部關於上開「有無繼續施用毒品
    傾向評估標準紀錄表」及「有無繼續施用毒品傾向評估標準
    說明手冊」之修正而聲請重新審理，應有誤解，且顯與毒品
    危害防制條例第20條之1第1項所定第1至第6款聲請重新審理
    事由不合，原裁定因而駁回其聲請，經核並無違誤。抗告意
    旨並未提出其他任何符合前揭重新審理規定之法定事由，徒
    憑己意泛執前詞指摘評估結果與有無繼續施用毒品傾向之關
    聯性不足云云，本院實難採憑。至抗告意旨所稱其他個案，
    其情節不同，免予繼續執行強制戒治事由之審酌自屬有別，
    尚難比附援引，執為原裁定有何違誤之論據，附此敘明。
  ㈢綜上所述，本件並無毒品危害防制條例第20條之1第1項各款
    所列得聲請重新審理之情形，抗告人復未敘明原確定裁定有
    何符合其他各款所定重新審理事由之情形，是其聲請重新審
    理，尚難憑採。抗告意旨仍執前詞指摘原裁定不當，為無理
    由，應予駁回。
四、據上論斷，應依刑事訴訟法第412條，裁定如主文。
中　　華　　民　　國　　110 　年　　7 　　月　　9 　　日
           刑事第九庭　  審判長法　官　紀  文  勝
                                法　官　賴  妙  雲
                                法　官　姚　勳　昌
以上正本證明與原本無異。                   
不得再抗告。
                                書記官  溫  尹  明     

中　　華　　民　　國　　110 　年　　7 　　月　　9 　　日